臺灣臺中地方法院刑事判決
111年度訴字第157號
公  訴  人  臺灣臺中地方檢察署檢察官
被      告  紀博文





上列被告因偽造文書等案件，經檢察官提起公訴（110年度偵字
第38883號、110年度偵字第39921號），被告就被訴事實均為有
罪之陳述，經告知簡式審判程序意旨，並聽取當事人之意見後，
本院合議庭裁定依簡式審判程序，判決如下：
    主    文
紀博文犯如附表「主文」欄所示之罪，各處如附表「主文」欄所
示之刑及沒收。應執行有期徒刑壹年，如易科罰金，以新臺幣壹
仟元折算壹日。
    犯罪事實
一、紀博文意圖為自己不法之所有，各基於竊盜之犯意，於下列
    時、地為竊盜犯行：
㈠、其於如附表編號1所示之時間、地點，徒手竊取洪惠玲所有之
    如附表編號1「犯罪所得物品及價值」欄編號①至③所示之物
    ，得手後離去。
㈡、其於如附表編號3所示之時間、地點，徒手竊取燦坤實業股份
    有限公司新文心店所有之如附表編號3「犯罪所得物品及價
    值」欄所示之物，得手後離去。嗣紀博文至大衛通信行等地
    ，變賣上開物品，共得款新臺幣(下同)136,000元。
二、紀博文意圖為自己不法之所有，基於行使偽造私文書、詐欺
    取財之犯意，接續於如附表編號2所示之時間、地點，以如
    附表編號2所示之方法盜刷信用卡，因而取得如附表編號2「
    犯罪所得物品及價值」欄編號①至③所示之物，足以生損害於
    洪惠玲、中國信託商業銀行及神腦國際台中河南特約門市對
    於信用卡授權交易與帳務管理之正確性。
三、案經洪惠玲、中國信託商業銀行委由余錫昌訴由臺中市政府
    警察局第六分局；燦坤實業股份有限公司委由黃清宏訴由臺
    中市政府警察局第五分局報告臺灣臺中地方檢察署檢察官偵
    查起訴。 
    理    由
一、上開犯罪事實，業據被告紀博文坦承不諱(見偵39921號卷第
    32至33頁、第101至102頁，本院卷第118頁)，並有如附表「
    卷證出處」欄所示之證據在卷可稽，足認被告前揭任意性之
    自白均與事實相符，堪以採信。綜上所述，本案事證明確，
    被告犯行均堪以認定，均應依法論科。
二、論罪科刑
㈠、按信用卡簽帳單係持卡人所簽署，用以證明所消費之金額，
    並同意依照信用卡使用規定，一經使用或訂購物品，均應按
    所示之全部金額，付款予發卡銀行之文書，屬於持卡人所製
    作之私文書（最高法院91年度台上字第4531號判決意旨參照
    ）。次按刑法處罰行使偽造私文書罪之主旨，重在保護文書
    公共之信用，非僅保護制作名義人之利益，故所偽造之文書
    ，如足以生損害於公眾或他人，其罪即應成立，不問實際上
    有無制作名義人其人，縱令制作文書名義人係屬架空虛造，
    亦無妨於本罪之成立（最高法院109 年度台上字第3213 號
    判決意旨參照）。被告於如附表編號2所示之信用卡交易簽
    單上偽造之姓名雖潦草無法辨識，惟其簽名之意即為表達其
    係有權利使用該張信用卡之人，該等文書均係表示真正名義
    人確認交易標的、金額之意，而足以生損害於真正持卡人、
    發卡銀行及特約商店，自仍應成立刑法第210條之偽造私文
    書罪。核被告所為，就如犯罪事實欄一所示之犯行，均係犯
    刑法第320條第1項之竊盜罪；就如犯罪事實欄二所示之犯行
    ，係犯刑法第216條、第210條之行使偽造私文書罪，及同法
    第339條第1項之詐欺取財罪。
㈡、被告就犯罪事實欄二之信用卡交易簽單上偽造之署名，各為
    偽造私文書之部分行為，其偽造私文書後持以行使，偽造私
    文書之低度行為，應為行使偽造私文書之高度行為所吸收，
    均不另論罪。又被告於犯罪事實欄二所為，係多次冒用告訴
    人洪惠玲名義，盜刷如附表編號2所示之信用卡，乃基於同
    一犯罪目的，於密接之時、地所為之數個舉動，各行為間之
    獨立性極為薄弱，依一般社會通念難以強行分開，在刑法評
    價上應視為數個舉動之接續施行較為合理，屬接續犯，應論
    以一罪。又被告犯罪事實欄二所為，係以1行為而同時觸犯
    上開行使偽造私文書及詐欺取財2罪，為想像競合犯，應依
    刑法第55條規定，從一重之行使偽造私文書罪處斷。
㈢、被告所犯上開2次竊盜罪及1次行使偽造私文書罪，犯意各別
    ，行為互殊，均應予以分論併罰。
㈣、按被告構成累犯之事實及應加重其刑之事項，均應由檢察官
    主張並具體指出證明之方法後，經法院踐行調查、辯論程序
    ，方得作為論以累犯及是否加重其刑之裁判基礎（最高法院
    110年度台上大字第5660號裁定參照）。經查，本案起訴書
    既未記載被告構成累犯之事實，亦未請求對本案犯行依累犯
    規定加重其刑，此有起訴書附卷可查，是依前揭說明，審酌
    檢察官並未就被告是否構成累犯、應以累犯規定加重其刑等
    事項為任何主張，以及落實中立審判之本旨、保障被告受公
    平審判之權利，爰不職權調查、認定被告是否構成累犯以及
    有無依累犯規定加重其刑之必要，但仍依刑法第57條第5款
    規定，將被告可能構成累犯之前科、素行資料列為本案各次
    犯行之量刑審酌事由，而對被告所應負擔之罪責予以充分評
    價，附此敘明。
㈤、爰審酌被告為滿足一己私慾，不思循正當管道獲取自身所需
    ，恣意竊取如附表編號1、3「犯罪所得物品及價值」欄所示
    之物，並持竊得之信用卡刷卡消費，不僅侵害各告訴人之權
    益，更危害社會金融交易秩序，且有損銀行與特約商店對於
    金融簽帳、撥付款項與客戶資料之健全管理，且迄今尚未以
    調解或和解等方式賠償告訴人等，足見本案所生損害均尚未
    經被告為相當填補，復考量被告坦承犯行之犯後態度、有竊
    盜前科之素行，兼衡其竊取之財物、價值及盜刷消費交易款
    項，及被告自陳之智識程度、職業、家庭生活經濟狀況（見
    本院卷第120頁）等一切情狀，分別量處如附表所示之刑，
    並均諭知易科罰金之折算標準，併定應執行刑如主文所示，
    暨諭知易科罰金之折算標準。
三、沒收
㈠、按犯罪所得，屬於犯罪行為人者，沒收之。但有特別規定者
    ，依其規定；前2項之沒收，於全部或一部不能沒收或不宜
    執行沒收時，追徵其價額；第1項及第2項之犯罪所得包括違
    法行為所得、其變得之物或財產上利益及其孳息，刑法第38
    條之1第1項、第3項、第4項分別定有明文。
㈡、被告為如附表編號1竊盜犯行，獲有如附表編號1「犯罪所得
    物品及價值」欄編號①至②所示之物；為如附表編號2行使偽
    造私文書及詐欺取財犯行，獲得如附表編號2「犯罪所得物
    品及價值」欄①至③所示之物，均未扣案，且未實際合法發還
    被害人等，自應均依刑法第38條之1第1項前段、第3項之規
    定，於所犯各罪項下宣告沒收，並於全部或一部不能沒收或
    不宜執行沒收時，追徵其價額。至本案被告將所竊得如附表
    編號3「犯罪所得物品及價值」欄所示之行動電話以13萬6,0
    00元之代價轉售與他人，該13萬6,000元即為其違法行為所
    得變得之物，雖未扣案，為免被告無端坐享犯罪所得，且無
    過苛調節條款之適用，自應依刑法第38條之1第1項前段、第
    3項之規定於所犯罪項下宣告沒收，於全部或一部不能沒收
    或不宜執行沒收時，追徵其價額。至如附表編號1「犯罪所
    得物品及價值」欄編號③所示信用卡、身分證，固屬被告之
    犯罪所得，且未據扣案，原應宣告沒收、追徵，惟考量該等
    物品單獨存在不具刑法上之非難性，亦可隨時停用、掛失，
    且經掛失原物即喪失作用，縱予沒收，對預防犯罪助益甚微
    ，於被告本案犯行之罪責評價無影響，與開啟沒收程序所耗
    費之司法資源相衡，有違比例原則，欠缺刑法上之重要性，
    爰依刑法第38條之2第2項規定，不予宣告沒收或追徵。
㈢、按偽造之印章、印文或署押，不問屬於犯人與否，沒收之，
    刑法第219條定有明文。被告就犯罪事實欄二偽造之信用卡
    交易簽單3紙，既已交由神腦國際台中河南特約門市而行使
    之，均非被告所有之物，爰均不予宣告沒收，惟其上偽造之
    署押3枚（見偵38883號卷第75頁），不問屬於犯人與否，均
    應依刑法第219條規定宣告沒收。又被告盜刷如附表編號2所
    示之信用卡時，神腦國際台中河南特約門市所交付之信用卡
    交易簽單持卡人收執聯，雖為被告所有，且係因本案犯罪所
    生之物，惟並未扣案，且非違禁物，又因該收執聯僅係供確
    認消費之用，並無交易價值，本院認沒收該物欠缺刑法上之
    重要性，倘予宣告沒收並進而追徵其價額，僅造成司法資源
    之無端耗費，爰不予諭知沒收或追徵。
據上論斷，應依刑事訴訟法第273條之1第1項、第299條第1項前
段，判決如主文。
本案經檢察官劉文賓提起公訴，檢察官何建寬到庭執行職務。
中　　華　　民　　國　　111 　年　　6 　　月　30　　日
                  刑事第十五庭  法  官  張雅涵
以上正本證明與原本無異。
如不服本判決應於收受判決後20日內向本院提出上訴書狀，並應
敘述具體理由；其未敘述上訴理由者，應於上訴期間屆滿後20日
內向本院補提理由書（均須按他造當事人之人數附繕本）「切勿
逕送上級法院」。
告訴人或被害人如不服判決，應備理由具狀向檢察官請求上訴，
上訴期間之計算，以檢察官收受判決正本之日起算。
                                書記官  曾惠雅
中　　華　　民　　國　　111 　年　　7 　　月　　 1　　日
附錄本案論罪科刑法條
中華民國刑法第216條
（行使偽造變造或登載不實之文書罪）
行使第210條至第215條之文書者，依偽造、變造文書或登載不實
事項或使登載不實事項之規定處斷。

中華民國刑法第210條
（偽造變造私文書罪）
偽造、變造私文書，足以生損害於公眾或他人者，處5年以下有
期徒刑。

中華民國刑法第320條
意圖為自己或第三人不法之所有，而竊取他人之動產者，為竊盜
罪，處5年以下有期徒刑、拘役或50萬元以下罰金。
意圖為自己或第三人不法之利益，而竊佔他人之不動產者，依前
項之規定處斷。
前二項之未遂犯罰之。

中華民國刑法第339條
（普通詐欺罪）
意圖為自己或第三人不法之所有，以詐術使人將本人或第三人之
物交付者，處5年以下有期徒刑、拘役或科或併科50萬元以下罰
金。
以前項方法得財產上不法之利益或使第三人得之者，亦同。
前二項之未遂犯罰之。
      
附表
編號 告訴人 犯罪時間、地點及方式 犯罪所得物品及價值(新臺幣)  卷證出處 主文 1 洪惠玲 被告於110年4月22日12時41分許，至臺中市○○區○○路0段000號（Tiger city老虎城購物中心1樓Timberland專櫃），佯裝購買鞋子，趁專櫃店長洪惠玲至倉庫拿取鞋子時，徒手竊取洪惠玲所有之右列財物。 ①皮夾1個 ②現金1萬2,000元 ③身分證、中國信託商業   銀行信用卡3張、兆豐   商業銀行信用卡1張 【①至②所示財物價值總共1萬8,000元】 ①告訴人洪惠玲於警詢時之證述（110偵38883號卷第31至34頁） ②臺中市政府警察局第六分局110年10月23日職務報告（110偵38883號卷第27至28頁） ③臺中市政府警察局第六分局市政派出所110年5月15日職務報告（110偵38883號卷第29至30頁） ④老虎城購物中心、赫茲租車行之監視器錄影畫面截圖（110偵38883號卷第35至45頁、第69頁）　 ⑤小客車租賃契約書（110偵38883號卷第71頁） ⑥臺中市政府警察局第六分局市政派出所受理各類案件紀錄表（110偵38883號卷第113頁） ⑦臺中市政府警察局第六分局市政派出所受(處)理案件證明單（110偵38883號卷第115頁） 紀博文犯竊盜罪，處有期徒刑參月，如易科罰金，以新臺幣壹仟元折算壹日。未扣案之犯罪所得如附表編號1「犯罪所得物品及價值」欄編號①至②所示之物均沒收，於全部或一部不能沒收或不宜執行沒收時，追徵其價額。 2 洪惠玲   被告於110年4月22日13時15分、19分、22分，在神腦國際台中河南特約門市，將竊得如附表編號1③所示之中國信託商業銀行信用卡(卡號0000000000000000號、0000000000000000號)，交與神腦國際台中河南特約門市之店員刷卡而行使之，並在刷卡後之信用卡交易簽單上偽造無法辨識之署押3枚，用以表示持卡人確認交易金額及同意簽帳消費之意，再交付與該店員行使之，使店員陷於錯誤，誤以為洪惠玲本人刷卡消費，而交付如右列所示之財物。 　 　 　 ①iPhone 12 Pro Max行動電話1支(價值3萬6,763元) ②iPhone 12 Pro Max行動電話1支(價值3萬6,763元) ③iPhone 12 行動電話2支(價值5萬5,290元)  ①告訴人洪惠玲於警詢時之證述（110偵38883號卷第31至34頁） ②臺中市政府警察局第六分局110年10月23日職務報告（110偵38883號卷第27至28頁） ③臺中市政府警察局第六分局市政派出所110年5月15日職務報告（110偵38883號卷第29至30頁） ④行動電話翻拍照片（110偵38883號卷第47至49頁） ⑤老虎城購物中心、路口監視器、神腦台中河南門市、赫茲租車行之監視器錄影畫面截圖（110偵38883號卷第35至45頁、第49至67頁、第69頁） ⑥小客車租賃契約書（110偵38883號卷第71頁） ⑦神腦國際企業銷退貨明細表（110偵38883號卷第73頁） ⑧信用卡簽帳單影本（110偵38883號卷第75頁） ⑨臺中市政府警察局第六分局市政派出所受理各類案件紀錄表（110偵38883號卷第113頁） ⑩臺中市政府警察局第六分局市政派出所受(處)理案件證明單（110偵38883號卷第115頁） ⑪中國信託商業銀行冒用明細（110偵38883號卷第129頁） 紀博文犯行使偽造私文書罪，處有期徒刑伍月，如易科罰金，以新臺幣壹仟元折算壹日。未扣案之「犯罪所得物品及價值」欄編號①至③所示之物均沒收，於全部或一部不能沒收或不宜執行沒收時，追徵其價額。未扣案之信用卡簽單上持卡人簽名欄內偽造之不詳署押參枚均沒收。  3 燦坤實業股份有限公司 被告於110年5月6日下午先假冒燦坤實業股份有限公司(下稱燦坤公司)人員撥打電給燦坤公司新文心店(設臺中市○○區○○路0段000號、下稱新文心店)，表示總公司要派員至臺中庫存抽盤，隨即於同日15時39分許，搭乘計程車至新文心店，向店長黃清宏表示要盤查行動電話及筆電，經黃清宏請店員帶同紀博文至倉庫盤點，紀博文於同日15時56分許，趁店員不注意，徒手竊取右列財物，得手後離去。 iPhone 12 Pro Max行動電話4支（變賣價格13萬6,000元）  ①告訴人黃清宏於警詢時之證述（110偵39921號卷第35至39頁、第41至42頁） ②證人江志松於警詢時之證述（110偵39921號卷第47至49頁） ③證人李志剛於警詢時之證述（110偵39921號卷第53至55頁） ④指認犯罪嫌疑人紀錄表（110偵39921號卷第43至46頁、第57至63頁） ⑤臺中市政府警察局第五分局文昌派出所受理各類案件紀錄表（110偵39921號卷第67頁） ⑥臺中市政府警察局第五分局文昌派出所受(處)理案件證明單（110偵39921號卷第69頁） ⑦門市庫存配貨清單（110偵39921號卷第73頁） ⑧計程車乘車證明（110偵39921號卷第75頁） ⑨大衛通信舊機回收單讓渡證明書（110偵39921號卷第77頁） ⑩監視器錄影畫面截圖（110偵39921號卷第81至83頁） 紀博文犯竊盜罪，處有期徒刑陸月，如易科罰金，以新臺幣壹仟元折算壹日。未扣案之犯罪所得新臺幣拾參萬陸仟元沒收，於全部或一部不能沒收或不宜執行沒收時，追徵其價額。